臺灣板橋地方法院刑事裁定　　　　　　99年度交聲字第2914號
原處分機關　交通部公路總局臺北區監理所蘆洲監理站
異　議　人　謝月霞
即受處分人
上列受處分人即異議人因違反道路交通管理處罰條例案件，對於
交通部公路總局臺北區監理所蘆洲監理站所為如附表編號1至編
號6所示之處分聲明異議，本院裁定如下：
    主  文
異議駁回。
    理  由
一、原處分意旨略以：異議人即受處分人謝月霞於附表所示之時
    間，騎乘車牌號碼796-CLE 號重型機車行經臺北市○○路，
    因「機器腳踏車，不在規定車道行駛」，經臺北市政府警察
    局士林分局依法掣單舉發違規，爰依道路交通管理處罰條例
    第45條第13款之規定，各裁處異議人如附表所示之處分。
二、異議人異議意旨略以：異議人於換發行車執照時才知悉有罰
    單未繳，因某些家庭因素錯過郵差掛號通知，對於收受交通
    違規罰單一節並不知情；且異議人違規之路段，因不符當地
    交通需求，已塗銷「禁行機車」之字樣，今行駛該路段已無
    違規之問題，爰懇請裁定予以通融罰鍰勿累計處分云云。
三、按受處分人，不服第8 條主管機關所為之處罰，得於接到裁
    決書之翌日起20日內，向管轄地方法院聲明異議，道路交通
    管理處罰條例第87條第1 項定有明文。次按，交通法庭認聲
    明異議不合法律上之程式，且無從補正者，應以裁定駁回之
    ，道路交通案件處理辦法第18條前段亦有明文。又依道路交
    通管理處罰條例第87條規定向管轄法院聲明異議之期間，自
    裁決送達之翌日起算，並得依法扣除在途期間；再處理違反
    道路交通管理事件，有關文書送達之程序，依行政程序法之
    規定，道路交通案件處理辦法第12條、違反道路交通管理事
    件統一裁罰基準及處理細則第5 條亦分別定有明文。再按送
    達，於應受送達人之住居所、事務所或營業所為之。又於應
    送達處所不獲會晤應受送達人時，得將文書付與有辨別事理
    能力之同居人、受僱人或應送達處所之接收郵件人員，行政
    程序法第72條第1 項前段、第73條第1 項分別定有明文；次
    依違反道路交通管理事件統一裁罰基準及處理細則第5 條規
    定，處理違反道路交通管理事件，有關文書送達之程序，依
    行政程序法之規定；送達不能依前2 條規定為之者，得將文
    書寄存送達地之地方自治或警察機關，並作送達通知書2 份
    ，一份黏貼於應受送達人住居所、事務所、營業所或其就業
    處所門首，另一份交由鄰居轉交或置於該送達處所信箱或其
    他適當位置以為送達；前項情形，由郵政機關為送達者，得
    將文書寄存於送達地之郵政機關，行政程序法第72條第1 項
    前段、第73條第1 項、第74條第1 項、第2 項分別定有明文
    。末按依道路交通案件處理辦法第2 條規定，該辦法所稱之
    交通案件為：「一、違反道路交通管理處罰條例經公路主管
    機關或警察機關或其聯合設置之裁決機關處罰後，聲明異議
    之案件。二、道路交通刑事案件。」而依道路交通管理處罰
    條例第89條前段規定「法院受理有關交通事件，準用刑事訴
    訟法之規定。」另依違反道路交通管理事件統一裁罰基準及
    處理細則第5 條規定：「處理違反道路交通管理事件，有關
    文書送達之程序，依行政程序法之規定」。而駕駛人因交通
    違規事件，經監理站依道路交通管理處罰條例裁處罰鍰之裁
    決書，其性質係屬於處理違反「道路交通管理」事件之行政
    文書，尚未達法院依道路交通案件處理辦法第2 條第1 款所
    稱之「聲明異議之案件」交通案件之程度，自不適用道路交
    通管理處罰條例第89條前段所指之法院受理「交通事件」準
    用刑事訴訟法之規定；從而，有關裁決書送達之程序，自應
    依違反道路交通管理事件統一裁罰基準及處理細則第5 條之
    規定，即適用行政程序法有關文書送達之規定。而依前揭行
    政程序法第74條第1 項關於寄存送達之規定，並未準用民事
    訴訟法第138 條第2 項，自應於寄存送達當日即生送達之效
    力（臺灣高等法院暨所屬法院97年法律座談會刑事類提案第
    42 、43 號研討結果參照）。
四、經查：
  (一)本件異議人於附表所示之違規時間、地點，騎乘車牌號碼79
    6-CLE 號重型機車，因機器腳踏車，不在規定車道行駛，經
    警製單舉發，原處分機關於附表所示之裁決時間分別裁處異
    議人罰鍰1,800 元等情，有臺北政府警察局97年9 月30日、
    97 年10 月31日、97年11月7 日、97年12月1 日、97年12月
    12日、98年1 月12日舉發違反道路交通管理事件通知單各1
    張、臺北市政府警察局交通警察大隊99年8 月12日北市警交
    大執字第09932010900 號函1 紙、原處分機關98年5 月26日
    、98 年8月6 日違反道路交通管理事件裁決書各1 件、98年
    7 月10日、98年9 月3 日違反道路交通管理事件裁決書各2
    件及違規採證照片6 張等在卷可證，堪予採認。
  (二)異議人雖辯稱：伊未住在戶籍登記地新北市○○區○路頭街
    139 巷1 弄4 號4 樓之地址，97年12月到98年10月間因伊要
    去臺北找工作，所以都居住在臺北市北投區○○○路114 巷
    25之4 號娘家，當時伊沒有在工作等語。惟按當事人有無久
    住之意思，應依客觀之事實探求並認定之，並不以有長期居
    住之事實為必要，而所謂「一定之事實」，尤以戶籍登記資
    料為主要之依據。經查，異議人迄今仍設籍於新北市○○區
    ○路頭街139 巷1 弄4 號4 樓，為其所不爭執，並經本院依
    職權查明屬實，有異議人戶役政個人基本資料查詢結果1 紙
    在卷可考，且異議人於本院調查中亦自陳：上開三重區之地
    址是伊公公跟先生一起住，伊一個月回去三重區地址1 次等
    語，是異議人既將其設籍地作為偶一返家居住之用，主觀上
    應有久住之意思，縱事實上居住期間短暫，依據上開說明，
    仍不影響上址為其住所地之認定；復按依一定之事實，足認
    以廢止意思離去其住所者，即為廢止其住所，為民法第24條
    所明定。縱認異議人於原處分送達之時即於98年6 月至98年
    9 月間，固有租屋居住在臺北市北投區之事實，惟依其戶籍
    登記資料所示，異議人自91年4 月9 日將戶籍遷入新北市○
    ○區○路頭街139 巷1 弄4 號4 樓後，迄今仍設籍在該處並
    未辦理遷出，此已說明如前，是異議人既未將戶籍遷出，復
    無其他事實可資認定其有廢止原住所之意思，依民法第24條
    之反面解釋，應認其仍設定住所於上址，並不因異議人因找
    工作緣故而至臺北市北投區娘家居住，即認其原設定之住所
    業已廢止，況異議人迄未能提出其他事證，以供本院審酌其
    有以廢止原住所之意思，改設定住所於他處之事實，自無從
    為其有利之認定。
  (二)再者，異議人之公公康秋生現居住在異議人之住所地即新北
    市○○區○路頭街139 巷1 弄4 號4 樓乙情，業據異議人於
    本院調查中陳明在卷，承前段說明，康秋生自堪認係屬異議
    人之同居人，又附表編號2 、3 所示原處分機關所為裁決書
    係於98年7 月10日經製發後，於98年7 月13日按異議人之上
    開戶籍地址送達，由康秋生簽收之事實，有原處分機關送達
    證書2 件在卷可稽，故上開裁決書已於附表編號2 、3 所示
    之送達日期發生送達之效力，揆諸前開說明，應認與付與異
    議人有同一之效力，其送達自屬合法，至異議人嗣於本院調
    查中辯稱：其公公有身障疾病，可能錯過郵差掛號通知，而
    未讓伊知悉有掛號通知單等語，尚不影響原處分已合法送達
    於異議人之認定；另附表編號1 、編號4 至編號6 所示之裁
    決書經原處分機關交付郵務機關向受處分人本件裁處時之住
    所地即同上開戶籍址以為送達，因未獲會晤送達之本人，亦
    無受領文書之同居人、受僱人或應受送達處所之接收郵件人
    員，郵政機關即於附表所示之送達日期將該裁決書寄存於送
    達地之郵政機關即三重二支局郵局招領，並依規定製作寄存
    送達通知書二份，一份黏貼於應受送達人即異議人上址門首
    ，另一份置於該址信箱或適當處所以為送達等情，有交通部
    公路總局臺北區監理所蘆洲監理站送達證書影本4 份附卷可
    稽，堪認上開裁決書已於附表所示之送達日期生合法送達之
    效力，不因異議人實際上有無收受而有所異。又異議人住所
    地係位於新北市三重區，而依司法院所發布之「法院訴訟當
    事人在途期間標準」第4 條第1 項第2 款、第2 條第1款 之
    規定，應扣除在途期間2 日，故異議人如欲聲明異議，應於
    接到裁決書之翌日起20日內並加計在途期間2 日，即附表編
    號1 至編號6 所示之裁決書應分別於於98年6 月24日、98年
    8 月4 日、98年8 月4 日、98年9 月5 日、98年9 月31 日
    、98年9 月31日以前提出。惟其於收受裁決書後遲至99 年9
    月14日始向原處分機關遞狀聲明異議，有原處分機關上開收
    狀日期之收文章蓋於聲明異議狀可稽，是異議人本件之聲明
    異議顯已逾20日之合法聲明異議期間，該聲明異議自不合法
    律上之程式，且無從補正，揆諸前揭說明，異議人之聲明異
    議，於程序上已不合法，是其所提異議理由，本院自無從加
    以審究。
  (三)綜上所述，本件異議人於合法收受本件裁決書後，逾20日之
    聲明異議期間始為本件聲明異議，本件聲明異議不合法律上
    之程式，且無從補正，應予駁回。
五、據上論斷，應依道路交通管理處罰條例第87條第1 項、道路
    交通案件處理辦法第18條前段，裁定如主文。
中    華    民    國    100   年    1    月    14    日
                     交通法庭法  官 黃繼瑜
以上正本證明與原本無異。
如不服本裁定，應於送達後5 日內，向本院提出抗告狀。
                             書記官 謝雪紅
中    華    民    國    100    年    1    月    14    日
【附表】
┌──┬──────┬────┬────┬────┬────┬─────┬───────┬───────┐
│編號│裁決書編號  │裁決日期│送達日期│違規時間│違規地點│違規事由  │違反道路交通管│處罰主文      │
│    │            │        │        │        │        │          │理處罰條例法條│              │
├──┼──────┼────┼────┼────┼────┼─────┼───────┼───────┤
│    │北監蘆字第裁│98年5月 │98年6月 │97年9月 │臺北市  │機器腳踏車│第45條第13款  │罰鍰新臺幣1800│
│ 1  │46-AX0000000│26日    │2日10時 │19日08時│延平北路│，不在規定│              │院，並依同條例│
│    │號          │        │        │11分    │5段、中 │車道行駛  │              │第63條第1項規 │
│    │            │        │        │        │正路    │          │              │定記違規點數1 │
│    │            │        │        │        │        │          │              │點            │
├──┼──────┼────┼────┼────┼────┼─────┼───────┼───────┤
│    │北監蘆字第裁│98年7月 │98年7月 │98年10月│同上    │同上      │同上          │同上          │
│ 2  │46-AX0000000│10日    │13日15時│17日07時│        │          │              │              │
│    │號          │        │35分    │54分    │        │          │              │              │
├──┼──────┼────┼────┼────┼────┼─────┼───────┼───────┤
│    │北監蘆字第裁│同上    │同上    │97年10月│同上    │同上      │同上          │同上          │
│ 3  │46-AX0000000│        │        │29日08時│        │          │              │              │
│    │號          │        │        │01分    │        │          │              │              │
├──┼──────┼────┼────┼────┼────┼─────┼───────┼───────┤
│    │北監蘆字第裁│98年8月 │98年8月 │97年11月│同上    │同上      │同上          │同上          │
│ 4  │46-AX0000000│6日     │14日    │12日08時│        │          │              │              │
│    │號          │        │        │11分    │        │          │              │              │
├──┼──────┼────┼────┼────┼────┼─────┼───────┼───────┤
│    │北監蘆字第裁│98年9月3│98年9月 │97年12月│同上    │同上      │同上          │同上          │
│ 5  │46-AX0000000│日      │11日    │1日08時 │        │          │              │              │
│    │號          │        │        │08分    │        │          │              │              │
├──┼──────┼────┼────┼────┼────┼─────┼───────┼───────┤
│    │北監蘆字第裁│同上    │同上    │97年12月│同上    │同上      │同上          │同上          │
│ 6  │46-AX0000000│        │        │24日08時│        │          │              │              │
│    │號          │        │        │24分    │        │          │              │              │
└──┴──────┴────┴────┴────┴────┴─────┴───────┴───────┘